臺灣屏東地方法院刑事判決　　　　　　 100年度訴字第1042號
公　訴　人　臺灣屏東地方法院檢察署檢察官
被　　　告　張宏傑
上列被告因違反毒品危害防制條例案件，經檢察官提起公訴（10
0 年度毒偵字第1295號），嗣因被告就被訴事實為有罪之陳述，
經告知簡式審判程序之旨，並聽取當事人之意見後，本院合議庭
裁定改由受命法官獨任依簡式審判程序進行，本院判決如下：
    主  文
張宏傑施用第一級毒品，累犯，處有期徒刑捌月，扣案之注射針
筒壹支、海洛因殘渣袋壹個均沒收。
    事  實
一、張宏傑前因施用毒品案件，經觀察、勒戒後，認無繼續施用
    毒品之傾向，於民國90年4 月20日執行完畢釋放，並經臺灣
    屏東地方法院檢察署以90年度毒偵緝字第86號為不起訴處分
    確定；又於94年間因施用毒品案件，經本院以94年易字第23
    0 號判處有期徒刑5 月確定，於94年8 月25日執行完畢；再
    因違反森林法案件，經臺灣高等法院高雄分院以94年度上訴
    字1874號駁回上訴，應執行有期徒刑10月確定，嗣經減刑，
    於96年9 月14日期滿執行完畢。詎猶不知悔改，明知海洛因
    屬第一級毒品，不得持有及施用，仍基於施用第一級毒品之
    犯意，於100 年6 月7 日上午10時許，在屏東縣滿州鄉○○
    村○○路15號前所駕駛車牌號碼S8-4069 號之小自客車上，
    以將海洛因加水置於針筒後注入體內之方式，施用第一級毒
    品海洛因1 次。嗣同日12時10分許，在上揭地點，因另案通
    緝為警緝獲，並於前揭車輛中扣得注射針筒1 支及海洛因殘
    渣袋1 個。復徵得其同意後採尿送驗，檢出海洛因代謝後之
    嗎啡陽性反應，始知悉上情。
二、案經屏東縣政府警察局恆春分局報告臺灣屏東地方法院檢察
    署檢察官偵查起訴。
    理  由
一、按除被告所犯為死刑、無期徒刑、最輕本刑為3 年以上有期
    徒刑之罪或高等法院管轄第一審案件者外，於第一次審判期
    日前之準備程序進行中，被告先就被訴事實為有罪之陳述時
    ，審判長得告知被告簡式審判程序之旨，並聽取當事人、代
    理人、辯護人及輔佐人之意見後，裁定進行簡式審判程序，
    刑事訴訟法第273 條之1 第1 項定有明文。經核本件被告潘
    飛岳所犯係死刑、無期徒刑、最輕本刑為3 年以上有期徒刑
    以外之罪，其於準備程序中就被訴事實為有罪之陳述，經法
    官告知簡式審判程序之旨，並聽取公訴人、被告之意見後，
    本院爰依首揭規定，合議裁定由受命法官獨任進行簡式審判
    程序。是本案之證據調查，依同法第273 條之2 規定，不受
    同法第159 條第1 項、第161 條之2 、第161 條之3 、第16
    3 條之1 ，及第164 條至170 條所規定證據能力認定及調查
    方式之限制，合先敘明。
二、上開犯罪事實，業據被告於警詢、偵訊及本院準備程序、審
    理中均坦承不諱，且被告於100 年6 月7 日為警查獲後，經
    採尿送驗結果，確呈海洛因進入人體代謝後之嗎啡、可待因
    均陽性反應乙節，有屏東縣政府警察局恆春分局毒品案件涉
    嫌人尿液採證編號姓名對照表（尿液編號000000000 ）、屏
    東縣政府警察局屏東分局查獲涉嫌毒品危害防制條例毒品初
    步檢驗報告表（見恆警分偵字第1000008868號卷第16、18頁
    ）、正修科技大學超微量研究中心尿液檢驗報告（見屏東地
    檢99毒偵字838 號卷第19頁）及採證照片2 張( 見恆警分偵
    字第1000008868號卷第20頁）等在卷可稽，此外，復有扣押
    筆錄、扣押物品目錄表在卷可考及上開注射針筒1 支及海洛
    因殘渣袋1 個扣案可資佐證，足認被告之任意性自白均與事
    實相符，堪為論罪科刑之依據；本件事證明確，被告犯行均
    堪以認定。
三、按毒品危害防制條例於92年7 月9 日修正公布，自93年1 月
    9 日施行，其中第20條、第23條將施用毒品之刑事處遇程序
    區分為「初犯」、「5 年內再犯」、「5 年後再犯」。依其
    立法理由之說明：「初犯」，經觀察、勒戒或強制戒治，應
    為不起訴處分或不付審理之裁定；經觀察、勒戒或強制戒治
    執行完畢釋放後，「5 年內再犯」者，因其再犯率甚高，原
    實施之觀察、勒戒及強制戒治既已無法收其實效，爰依法追
    訴或裁定交付審理。至於經觀察、勒戒或強制戒治執行完畢
    釋放，「5 年後再犯」者，前所實施之觀察、勒戒或強制戒
    治已足以遮斷其施用毒品之毒癮，為期自新及協助其斷除毒
    癮，仍用「初犯」規定，先經觀察、勒戒或強制戒治之程序
    。從而，依修正後之規定，祇於「初犯」及「5 年後再犯」
    2 種情形，有其追訴條件之限制，即須於初犯經觀察、勒戒
    或強制戒治釋放後，5 年內均無施用毒品之行為，始能認其
    前所實施之觀察、勒戒或強制戒治已足遮斷毒癮，而得於5
    年後再犯時，再予適用初犯之規定，重行觀察、勒戒等程序
    。倘5 年內已經再犯，經依法再為保安處分或追訴處罰，縱
    其第3 次（或第3 次以上）施用毒品之時間，在初犯之保安
    處分執行完畢釋放5 年以後，即與「5 年後再犯」之情形有
    別，且因已於「5 年內再犯」，顯見其再犯率甚高，原實施
    觀察、勒戒或強制戒治，已無法收其實效，自無再經觀察、
    勒戒及強制戒治之必要，應由檢察官逕行起訴，始符新法修
    正之本旨（最高法院97年第5 次刑事庭會議決議、97年度台
    非字第540 號判決參照）。查本案被告前因施用毒品案件，
    經法院裁定令入觀察勒戒處所施以觀察勒戒，於執行完畢釋
    放後5 年內再犯施用毒品罪，復經追訴及判處罪刑確定等情
    ，有臺灣高等法院被告前案紀錄表在卷可稽，是本案被告所
    為施用毒品之犯行，距離前開觀察勒戒執行完畢釋放雖已逾
    5 年，惟被告於上開觀察勒戒執行完畢釋放後5 年內，既已
    再犯施用毒品罪，並經追訴、處罰，揆諸前揭說明，其本次
    犯行即與毒品危害防制條例第20條第3 項所稱之「5 年後再
    犯」有別，是公訴人依法追訴，於法並無不合，本院自應依
    法論科。
四、次按海洛因依其成癮性、濫用性及對社會危害性之程度，業
    經列為毒品危害防制條例第2 條第2 項第1 款所規定之第一
    級毒品，禁止非法持有及施用；核被告上開所為，係犯毒品
    危害防制條例第10條第1 項之施用第一級毒品罪，又被告持
    有海洛因之低度行為，為施用之高度行為所吸收，均不另論
    罪。再被告曾受如事實欄所載之刑執行完畢，有臺灣高等法
    院被告前案紀錄表附卷可稽，其於有期徒刑執行完畢後5年
    內，故意再犯本件有期徒刑以上之罪，為累犯，應依刑法第
    47條第1 項規定加重其刑。茲審酌被告前因施用毒品經觀察
    、勒戒後，猶未能深切體認毒品危害己身之鉅，及早謀求脫
    離毒害之道，反伺機再犯，顯見其戒除毒癮之意志不堅，迄
    未能記取教訓，殊為不該，復參酌其所犯施用毒品行為係戕
    害自己身心健康，尚未嚴重破壞社會秩序、侵害他人權益，
    且其犯罪後坦承上開犯行，確有悔意，暨其學歷為高職肄業
    ，家庭狀況小康等一切情狀，量處如主文所示之刑。
五、扣案之注射針筒1 支及殘渣袋1 個，為被告所有，犯本件施
    用毒品犯行之用，業據被告供明無誤（見偵查卷第4 頁、本
    院卷第25頁背面），均應依刑法第38條第1 項第2 款規定沒
    收。
據上論斷，應依刑事訴訟法第273 條之1 第1 項、第284 條之1
、第299 條第1 項前段，毒品危害防制條例第10條第1 項、，刑
法第11條前段、第47條第1 項、第38條第1 項第2 款，判決如主
文。
本案經檢察官潘國威到庭執行職務。
中    華    民    國  100     年    10    月    6     日
                  刑事第一庭    法  官  蕭筠蓉
以上正本證明與原本無異。
如不服本判決應於收受判決後10日內向本院提出上訴書狀，並
應敘述具體理由；其未敘述上訴理由者，應於上訴期間屆滿後
20日內向本院補提理由書（均須按他造當事人之人數附繕本）
「切勿逕送上級法院」。
中    華    民    國  100     年    10    月    6     日
                                書記官  張語恬
附錄本判決論罪科刑法條全文：
毒品危害防制條例第10條
施用第一級毒品者，處 6 月以上 5 年以下有期徒刑。
施用第二級毒品者，處 3 年以下有期徒刑。